ACORDAO-COMPLETO-2371209

ACÓRDÃO 2235/2019 ATA 36/2019 - PLENÁRIO

VISTOS, relatados e discutidos estes autos que, no presente momento, tratam de embargos de declaração opostos por Lenilson Queiroz de Araújo em face do Acórdão 1689/2019-TCU-Plenário, que cuidou de pedido de reexame contra o Acórdão 2521/2015-TCU-Plenário, mantido pelo Acórdão 2149/2017-TCU-Plenário.
ACORDAM os Ministros do Tribunal de Contas da União, reunidos em Sessão do Plenário, diante das razões expostas pelo Relator, em:
9.1. conhecer dos presentes embargos de declaração, nos termos dos arts. 32, II, e 34 da Lei 8.443, de 1992, para, no mérito, rejeitá-los; 
	9.2. dar ciência da presente deliberação ao embargante e ao seu representante legal.

Embargos de declaração opostos contra acórdão que negou provimento a pedido de reexame em face de decisão que aplicou multa ao embargante no bojo de auditoria realizada nas obras do Projeto de Expansão da Rede de Atendimento do INSS (PEX).

Instituto Nacional do Seguro Social.

3. Interessados/Responsáveis/Recorrentes:
3.1. Responsável: Lenilson Queiroz de Araújo (XXX.599.914-XX).
3.2. Recorrente: Lenilson Queiroz de Araújo (XXX.599.914-XX).

13.1. Ministros presentes: José Mucio Monteiro (Presidente), Augusto Nardes (Relator), Aroldo Cedraz e Ana Arraes.
13.2. Ministros-Substitutos convocados: Augusto Sherman Cavalcanti, Marcos Bemquerer Costa e André Luís de Carvalho.

ACORDAO-COMPLETO-2385110

Acórdão 2865/2019 - Plenário

Lenílson Queiroz de Araújo

AUGUSTO NARDES

Ministro Augusto Nardes.

Trata-se de embargos de declaração opostos por Lenilson Queiroz de Araújo, Coordenador-Geral de Engenharia e Patrimônio Imobiliário do Instituto Nacional do Seguro Social (INSS) , em face do Acórdão 1689/2019-TCU-Plenário, que conheceu do pedido de reexame contra o Acórdão 2521/2015-TCU-Plenário, mantido pelo Acórdão 2149/2017-TCU-Plenário, para no mérito negar-lhe provimento. 
2.	Em resumo, o presente processo cuida de auditoria realizada nas obras do Projeto de Expansão da Rede de Atendimento do INSS (PEX) , por força do Acórdão 442/2010-TCU-Plenário. Tal iniciativa contemplou a implantação de 720 novas agências do INSS em diversas regiões do país, envolvendo a aplicação de recursos da ordem de R$ 576 milhões, tendo sido objeto de Fiscalização de Orientação Centralizada (FOC) pelo Tribunal, em que foram abrangidos 36 empreendimentos e cujas conclusões estão consolidadas no presente processo.
3.	O acórdão recorrido negou provimento ao recurso interposto pelo recorrente e manteve a multa no valor de R$ 15.000,00 (quinze mil reais) em função do entendimento de que responsável agiu com culpa grave ao adotar projeto básico padrão para o Projeto de Expansão da Rede de Atendimento do INSS em dissonância com o art. 6°, inciso IX, da Lei n° 8.666, de 1993 e ao permitir a licitação das obras sem que houvesse um projeto executivo padrão, o que acarretou a contratação desnecessária de projetos executivos repetidos em 325 obras, em descompasso com o princípio da economicidade.
4.	Inconformado, o responsável acosta os seus embargos à peça 72 e, nele, alega a ocorrência de suposta omissão e obscuridade no referido acórdão, aduzindo, para tanto, o seguinte:
Ao longo de toda a instrução processual, o ora Embargante defendeu que o projeto básico e o projeto executivo elaborados continham a completude necessária ao fim a que se destinaram, possuindo caráter referencial, norteador, e não um modelo padrão imutável. 
Afirmou-se que o objetivo do projeto apresentado estava na padronização das obras apenas ao layout (distribuição dos espaços internos) e a sinalização visual das agências, e não aos sistemas ou subsistemas tecnológicos (fundação, estrutura, ar-condicionado, energia, comunicação, etc.) que compõem os prédios, pois as obras seriam realizadas em cidades diferentes e, portanto, cada obra deveria atender condições peculiares de cada local. 
Defendeu o Embargante, assim, que caberia aos engenheiros responsáveis pelas contratações da obra a complementação do projeto, caso assim entendessem necessário, atentando as peculiaridades inerentes a cada empreendimento. 
Calcou-se, ainda, no contexto em que os eventos ocorreram, qual seja no ano de 2009, antes da prolação dos Acórdão 1819/2010-TCU-Plenário e 632/2012-TCU-Plenário.
Não obstante as razões expostas, fora prolatado o Acórdão 2521/2015-TCU-Plenário, mantido pelo Acórdão 2149/2017-TCU-Plenário, que rejeitou as razões de justificativas e apenou o Embargante com multa. 
Interposto Pedido de Reexame, a condenação manteve-se inalterada pelo Acórdão 1689/2019-TCU-Plenário 
O voto condutor do acórdão recorrido parte da premissa de que a natureza do "projeto básico padrão" era justamente a de "padronizar", de modo que restou lacunoso em diversos aspectos entendidos como relevantes. 
Há, contudo, omissão e obscuridade. 
Com efeito, partiu-se da premissa de que o simples fato de os projetos básico e executivo estarem, supostamente, deficientes em alguns pontos, seria suficiente para pautar a responsabilidade do Embargante. Olvidou-se, no entanto, de atentar aos efeitos práticos do que, de fato, aconteceu. 
É importante considerar o disposto na Lei de Introdução às Normas do Direito Brasileiro (Decreto-Lei nº 4.657/1942) , alterada pela Lei nº 13.655/2018, que corrobora a necessidade de que as decisões administrativas atentem para a realidade e fujam de interpretação abstrata que nem sempre retrata a dinâmica dos fatos da vida. 
Exemplo está no artigo 20 do referido diploma legal que, de forma clara, determinada a necessidade de se considerar o contexto e as consequências práticas da decisão administrativa tomada. (...) 
Conforme se depreende do precedente citado, é necessário que restem plenamente evidenciados elementos outros para caracterizar a transfiguração do objeto. 
A instrução da unidade técnica, peça 57, atentando ao fato de inexistirem indícios de irregularidades, consigna: 
5.29. Não se verificou nos autos evidência ou qualquer elemento que demonstrasse a premissa para a condenação, também não se observou nenhum relato de irregularidade, a exceção da incompletude, que por ventura tenha influenciado nos certames descentralizados e fosse considerado ilícito ou que tenha trazido prejuízo aos cofres públicos, logo, entende-se admissíveis, por ausência de prova em contrário, as alegações de que o 'projeto básico padrão' deveria ser completado pelas gerências regionais para o alcance do cumprimento da Lei 8.666/93, devendo a apenação do acórdão recorrido ser afastada.
Ou seja, não restaram vislumbrados elementos de que os projetos básicos houvessem gerado qualquer espécie de prejuízo ao erário. 
Essa questão restou ignorada, daí a omissão. 
Com o enfrentamento da questão, a integração da decisão tende a produzir efeitos infringentes, modificando a decisão embargada - com o afastamento da sanção injustamente imposta. 
Ignorou-se, ainda, o contexto em que o Acórdão 1819/2010-TCU-Plenário e o Acórdão 2595/2010-TCU-Plenário foram prolatados. 
Não são meras decisões de casos esparsos. 
Os dois julgados são da época em que os atos foram praticados. Ou seja, se houvesse risco de prejuízo ao erário, diante da prerrogativa de se determinar a suspensão das licitações decorrentes de projetos básicos lacunosos, o Tribunal entendeu por bem não fazer. 
O Acórdão 1819/2010-TCU-Plenário, consigna:
9.1. determinar ao INSS que somente realize novas licitações no âmbito do PEX após a elaboração de projetos básicos completos e de projetos executivos padrão contemplando os elementos necessários e suficientes para caracterizar a obra e possibilitar a sua correta avaliação, em consonância com os princípios administrativos da economicidade e eficiência constantes do art. 37 da Constituição Federal c/c o art. 6º, inciso IX, da Lei nº 8.666/1993, e, complementarmente, apresente ao TCU, no prazo de 30 (trinta) dias, um plano de ação para contratação ou elaboração dos referidos projetos; 
Na sequência, no Acórdão 2595/2010-TCU-Plenário, ao decidir sobre Embargos de Declaração opostos pelo então Presidente do INSS, o TCU decidiu por: 
9.1. conhecer destes embargos de declaração e, no mérito, rejeitá-los, uma vez ter ficado claro que a referência a novas licitações constante da determinação do item 9.1 do Acórdão 1819/2010-TCU-Plenário não alcança os certames já finalizados, ou seja, que hajam sido homologados e com objetos adjudicados;  
Em termos práticos, essa decisão do TCU significou que, além das obras já licitadas e contratadas até aquele momento e com base nos projetos básicos questionados pelo TCU, o INSS poderia, ainda, contratar também as obras cujas licitações já tivessem sido finalizadas, com os mesmos projetos básicos questionados pelo TCU. 
Com efeito, foi passado ao Embargante, pela Direção Central do INSS, a informação de que a questão dos projetos básicos estava pacificada, ou seja, as obras já contratadas poderiam seguir em frente, podendo inclusive o INSS contratar as obras cujas licitações já estivessem finalizadas, e as novas licitações só após o INSS complementar o projeto básico. 
Verifica-se, portanto, a importância do citado acórdão que, no contexto, ganha ares de excludente de responsabilidade ante a aparente legalidade de que o ato fora revestido. 
Omissa a decisão recorrida, ainda, no tocante a não apreciação dos argumentos trazidos na peça 28, em relação à economia gerada por conta do projeto básico questionado. 
O que acabou acontecendo, na época, é que as obras licitadas com os projetos básicos questionados pelo TCU ficaram mais baratas do que as obras licitadas com os projetos básicos elaborados conforme o Tribunal determinou, com os projetos complementares. Exemplo está no fato de que as obras licitadas com o projeto básico questionado pelo TCU tinham valores de referência em torno de R$ 850.000,00 (oitocentos e cinquenta mil reais) , enquanto as obras licitadas com o projeto básico adequado a determinação do TCU ficaram em torno de R$ 1.100.000 (um milhão e cem mil reais) , ou seja, cerca de 30% mais caras. 
Esses aspectos fazem parte dos autos - memoriais acostados na peça 28; contudo, em momento algum o Tribunal enfrentou a questão da não padronização e sua consequente não implicação na infração do princípio da economicidade. 
Guardando pertinência com a omissão aventada, a pena de multa aplicada ao Embargante padece de flagrante obscuridade, uma vez que não houve a necessária dosimetria da pena, sendo certo que não há uma linha sequer que se dedique a expor o critério utilizado para a dosimetria da multa aplicada.
Tal vício impede o exercício regular da ampla defesa e do contraditório, pois o Embargante não tem como se defender contra o valor da sanção que lhe foi aplicada, o que culmina com a nulidade da pena.
A multa precisa ser proporcional à infração cometida, de modo que, sem a especificação dos critérios, o Embargante, a sociedade e o Poder Judiciário ficam impedidos de realizarem o controle dos fundamentos da dosimetria aplicada. 
Esse fato contraria o AGA 1286329 STJ e o AMS 200334000334157 TRF1. 
Dessa forma, requer o conhecimento e acolhimentos dos presentes embargos, integrando-se a decisão e, pela aplicação dos efeitos infringentes, seja tornado insubsistente o acórdão embargado no tocante à multa aplicada ao embargante.
É o relatório.

8.1. Elísio de Azevedo Freitas (18.596/OAB-DF) e outros, representando Lenilson Queiroz de Araújo.

Não atuou.

RELATÓRIO DE AUDITORIA CONSOLIDADO. FOC INSS. OBRAS DO PROJETO DE EXPANSÃO DA REDE DE ATENDIMENTO DO INSS. DEFICIÊNCIAS NO PROJETO BÁSICO PADRÃO. MULTA. EMBARGOS DE DECLARAÇÃO. CONHECIMENTO. REJEIÇÃO. RECURSO DE REEXAME. CONHECIMENTO. NÃO PROVIMENTO. EMBARGOS DE DECLARAÇÃO. INEXISTÊNCIA DOS SUPOSTOS VÍCIOS APONTADOS. REJEIÇÃO. CIÊNCIA.

RELATÓRIO DE AUDITORIA (RA)

não atuou.

Trata-se de embargos de declaração opostos por Lenilson Queiroz de Araújo, Coordenador-Geral de Engenharia e Patrimônio Imobiliário do INSS, em face do Acórdão 1689/2019-TCU-Plenário, que cuidou de pedido de reexame contra o Acórdão 2521/2015-TCU-Plenário, mantido pelo Acórdão 2149/2017-TCU-Plenário. Inconformado, o responsável alega suposta ocorrência de omissão e obscuridade no referido acórdão.
2.                 Em preliminar, conheço dos aclaratórios, eis que preenchidos os requisitos cabíveis à espécie.   
3.	Em seu primeiro questionamento, afeto à suposta omissão, o embargante argumenta que, apesar da premissa da insuficiência dos projetos básico e executivo, "olvidou-se, no entanto, de atentar aos efeitos práticos do que, de fato, aconteceu". Traz como fundamento o disposto na Lei de Introdução às Normas do Direito Brasileiro (Decreto-Lei nº 4.657/1942) , alterada pela Lei nº 13.655/2018, de que as decisões administrativas devem atentar para a realidade e fugir de interpretação abstrata, bem assim de que não restaram vislumbrados elementos de que os projetos básicos houvessem gerado qualquer espécie de prejuízo ao erário.
4.	Não merece ser acolhido esse questionamento. O voto que fundamentou o acórdão recorrido deixou clara a insuficiência dos projetos e o elevado valor atribuído ao conjunto de itens não projetados, que atingiu o montante de 34% do valor contratual, uma vez que projeto básico padrão compunha-se apenas do projeto arquitetônico, deixando de conter uma série de outros projetos essenciais que também são padronizados. Por pertinente, transcrevo trecho desse voto:
8.	Não é o caso constatado nos autos. A fiscalização apurou que o projeto básico padrão compunha-se apenas do projeto arquitetônico, deixou, pois, de conter uma série de outros projetos essenciais e que também são padronizados, pois decorrem do projeto arquitetônico. São eles: projetos estruturais, projeto de instalações elétricas, hidráulicas, telefônicas, de combate a incêndio, de lógica, de ar condicionado, entre outros. 
9.	Como bem recuperado pelo auditor da Serur, o relatório e voto condutores do decisum originário registraram que o valor atribuído ao conjunto de itens não projetados, mas contemplados no orçamento da obra, atingiu o montante de 34% do valor contratual. Resta claro, assim, que os projetos faltantes não tratavam de meras adequações às características locais do terreno, mas sim de grande parte do que é comum a tais obras, a exemplo dos itens que descrevi no parágrafo anterior, revelando inconteste infringência ao inciso IX do art. 6º da Lei de Licitações.
10.	Inobstante, o auditor da Serur acatou a alegação do recorrente pelos seguintes motivos fundamentais: (...) 
11.	Com as devidas vênias, divirjo do posicionamento do auditor. A meu ver, inexiste qualquer dúvida de que o documento "projeto básico padrão" serviria sim para dar atendimento à Lei 8.666/1993. Isso porque o recorrente não carreou aos autos, em nenhum momento, portarias, regulamentos ou quaisquer outras diretrizes que houvessem sido dadas à época para orientar as equipes regionais responsáveis pelas respectivas licitações de que o "projeto básico padrão" por ele disponibilizado não servia para atender à legislação.
5.	A aplicação das novas disposições da Lei 13.655/2018 (LINDB) ao presente caso também foi considerada expressamente no voto, a saber:
23.	O § 1º do artigo 22 da citada Lei prevê que devem ser consideradas as circunstâncias práticas que houverem imposto, limitado ou condicionado a ação do agente. Não vislumbro nos autos nenhuma circunstância prática que possa ter limitado a ação do responsável. Inexiste qualquer documento que demonstre que ele tentou desenvolver o projeto básico completo e teria sofrido resistência junto à sua unidade, ou mesmo que tenha orientado que o projeto básico padrão não servia para atender ao inciso IX do art. 6º da Lei Geral de Licitações, tal qual apontei nos parágrafos 11-14, acima. (...) 
25.	Já o art. 24 da Lei 13.655/2018, inclusive seu parágrafo único, dispõem que deverão ser levadas em conta as orientações gerais da época. Considero que esse dispositivo está sendo devidamente atendido, pelos motivos bastante detalhados nos parágrafos 15-16 deste voto.
26.	Friso, ao final, que o erro grosseiro (art. 18 da LINDB) encontra-se devidamente caracterizado. Em outros julgados, o TCU definiu o conceito de erro grosseiro como aquele que decorre de grave inobservância do dever de cuidado, isto é, foi praticado com culpa grave. (Acórdão 2924/2018-TCU-Plenário, 11.762/2018-2ª Câmara e 2.391/2018-Plenário) . 
27.	No presente caso, considero que o responsável agiu com culpa grave ao adotar projeto básico padrão para o Projeto de Expansão da Rede de Atendimento do INSS em dissonância com o art. 6°, inciso IX, da Lei n° 8.666, de 1993 e ao permitir a licitação das obras sem que houvesse um projeto executivo padrão, o que acarretou a contratação desnecessária de projetos executivos repetidos em 325 obras, em descompasso com o princípio da economicidade. (grifei) 
6.	Também o segundo questionamento afeto à suposta omissão não merece melhor sorte. O voto que conduziu o acórdão recorrido não deixou de considerar o "contexto em que o Acórdão 1819/2010-TCU-Plenário e o Acórdão 2595/2010-TCU-Plenário foram prolatados", a saber: 
15.	Reputo improcedente, também, a alegação defendida pelo auditor da Serur, de que os entendimentos acerca do projeto básico somente terem sido consolidados mediante Acórdão 1819/2010-TCU-Plenário e 632/2012-TCU-Plenário, conquanto os certames fiscalizados terem ocorrido em 2009. 
16.	Desde há muito esta Corte de Contas tem proferido decisões no sentido de que, em licitações de obras e serviços de engenharia, é necessária a elaboração de projeto básico adequado e atualizado, assim considerado aquele aprovado com todos os elementos descritos no art. 6º, inciso IX, da Lei 8.666/1993. Cito a título de exemplificação os Acórdãos 287/2002, 296/2004, 1.755/2004, 2352/2006, 1.874/2007, 2.346/2007, 2.640/2007, todos do Plenário, entre outros. Não vislumbro possibilidade, portanto, de dúvidas ou interpretação diversa quanto à necessidade de o projeto básico estar suficientemente detalhado com todos os elementos legalmente previstos.
17.	Outro aspecto que considero importante refutar diz respeito à alegação do auditor da Serur de que competiria ao TCU o ônus da prova quanto à irregularidade. A meu ver a ilegalidade - incompletude do projeto básico - está sim devidamente caracterizada nos autos, conforme expus nos parágrafos anteriores deste voto, haja vista que o projeto básico padrão possuía apenas os elementos arquitetônicos, deixando de possuir outros elementos necessários que representavam 34% do valor do orçamento.
18.	Por oportuno, destaco trecho mencionado pelo dirigente da Serur, que consta que a unidade responsável pela fiscalização apurou que, em pelo menos 59,6% das obras até então licitadas, foi necessária a remuneração individual das contratadas para a complementação do projeto licitado, tendo sido gastos cerca de R$ 4,0 milhões para a elaboração de projetos singulares que deveriam ter sido padronizados. A meu ver, este fato demonstra a consequência danosa da deficiência dos projetos básicos sob responsabilidade do recorrente. (grifei) 
7.                      Com efeito, o embargante, em vez de efetivamente demonstrar as supostas omissões, tenta promover a indevida rediscussão de mérito do feito, a despeito de os embargos não se constituírem como a via adequada para essa finalidade, em consonância com a jurisprudência do TCU (v.g. Acórdãos 2.062/2015, 2.635/2015 e 294/2016, do Plenário) e com a jurisprudência do Superior Tribunal de Justiça (Edcl Resp 351490 - DJ 23/09/2002) . Acrescente-se que, consoante a jurisprudência deste Tribunal de Contas, o julgador não está compelido a considerar e rebater todas as alegações das partes irresignadas para formar seu juízo de convicção, conforme se depreende dos julgados abaixo, retirados da jurisprudência selecionada desta Corte:
 "...desde que disponha de elementos que entenda serem suficientes para formar sua convicção, assim como tampouco está obrigado a examinar todas as considerações da unidade técnica e do Ministério Público junto ao TCU, cujos entendimentos e argumentos servem para fornecer subsídios e não vinculam a formação da convicção do Tribunal". (Acórdão 1561/2017-TCU-Plenário) ;
"Estando a deliberação fundamentada em elementos essenciais do processo, não está o relator obrigado a rebater todos os argumentos expendidos pelas partes, tampouco a transcrever em seu voto pareceres constantes nos autos, sendo-lhe permitido abster-se de abordar questões que não influem para a formação de sua convicção". (Acórdão 1117/2017-TCU-Segunda Câmara) ;
"Ao relator cumpre apreciar a matéria em discussão nos autos de acordo com os aspectos e teses pertinentes à solução da controvérsia, não estando obrigado a rechaçar, um a um, os argumentos expendidos pela parte, quando os fundamentos utilizados já lhe tenham sido suficientes para formar sua razão de decidir, entendimento esse que se coaduna com o art. 489, § 1¿, inciso IV, da Lei 13.105/2015 (CPC) " (Acórdão 3477/2018-TCU-Segunda Câmara) .
8.	Por fim, em relação à suposta obscuridade arguida, em face da ausência da necessária dosimetria da pena, o que impediria o exercício regular da ampla defesa e do contraditório, uma vez que a multa precisa ser proporcional à infração cometida, esclareço que a gravidade da conduta do responsável foi devidamente registrada no voto recorrido:
24.	O § 2º do mesmo artigo, por sua vez, prevê que, na aplicação de sanções, devem ser consideradas a natureza e a gravidade da infração cometida, os danos que dela provierem, as circunstâncias agravantes ou atenuantes e os antecedentes do agente. Como mencionei no parágrafo 18 deste voto, por causa da incompletude do projeto básico padrão, houve a necessidade de remuneração individual das contratadas para a complementação do projeto licitado, tendo sido gastos cerca de R$ 4,0 milhões para a elaboração de projetos singulares que deveriam ter sido padronizados. Tal fato denota inquestionavelmente um agravante, não um atenuante.
9.	Em relação à dosimetria, importante esclarecer que na aplicação das multas por parte do TCU, guardados os limites estabelecidos na lei orgânica, não há uma tipificação tão estrita como no direito penal. Cabe ao julgador, com base nas circunstâncias fáticas e jurídicas em questão, a exata dosimetria da sanção, atendo-se a um verdadeiro princípio no uso dessa competência, que poderia muito bem ser tratado como da adequação punitiva. Nessa linha, destaco os seguintes entendimentos: 
16.	Por fim, quanto ao valor da multa, sabe-se que a dosimetria da pena, no âmbito desta Corte, tem como balizadores o nível de gravidade dos ilícitos apurados, com a valoração das circunstâncias fáticas e jurídicas envolvidas, e a isonomia de tratamento com casos análogos. O Tribunal não realiza dosimetria objetiva da multa, comum à aplicação de normas do Direito Penal. Não há um rol de agravantes e atenuantes legalmente reconhecido. (Acórdão 1427/2015-TCU-Plenário) .
8.	A gradação da multa, como bem destacado pela Unidade Técnica, não se dá a partir de critérios objetivos, pré-fixados, mas sim de acordo com as circunstâncias de cada caso. Ademais, restou plenamente demonstrado no acórdão recorrido o motivo pelo qual o recorrente foi apenado.
9.	Outrossim, no que pertine à capacidade econômico-financeira do responsável, cumpre destacar que a análise é realizada de acordo, como já dito, com as circunstâncias de cada caso e não a partir do contracheque do cidadão eventualmente responsabilizado. O que se afere é a conduta e não a capacidade econômico-financeira do responsável. (Acórdão 16222/2013-TCU-Segunda Câmara) .
10.	No presente caso, a multa aplicada no valor de R$ 15.000,00 (quinze mil reais) , com fulcro no art. 58, inciso II, da Lei 8.443/1992, situa-se em patamar inferior ao de R$ 49.535,41, definido como valor máximo permitido na Portaria TCU nº 20, de 15/1/2015. De forma mais precisa, o acórdão recorrido impôs uma gradação de 30% desse valor, compatível com a gravidade das irregularidades cometidas pelo responsável. Não há, portanto, reparos a serem feitos na proporcionalidade da sanção definida no Acórdão 2521/2015-TCU-Plenário.
11.	Os embargos deveriam ter sido manejados, pois, para corrigir eventuais vícios na deliberação do TCU, mas não para intentar o novo julgamento das questões já debatidas nos autos, já que deveriam servir apenas para esclarecer, interpretar ou completar o pronunciamento anteriormente emitido pelo Tribunal, em benefício da sua melhor compreensão ou inteireza (Acórdão 434/2018-TCU-Plenário) .
12.	Assim, inexistindo quaisquer vícios a serem sanados na deliberação atacada, devem ser rejeitados os presentes embargos.
	Ante o exposto, voto por que o Tribunal adote o Acórdão que ora submeto à deliberação deste Colegiado.
TCU, Sala das Sessões Ministro Luciano Brandão Alves de Souza, em 18 de setembro de 2019.
Ministro JOÃO AUGUSTO RIBEIRO NARDES 
Relator